臺灣新北地方法院行政訴訟判決
111年度交字第50號
原      告  林牧賢

被      告  新北市政府交通事件裁決處
                    設新北市○○區○○路0段000號2樓
代  表  人  李忠台（處長）  住同上
訴訟代理人  黃曉妍律師
上列當事人間因交通裁決事件，原告不服被告中華民國111年1月
3日新北裁催字第48-000000000號違反道路交通管理事件裁決，
提起行政訴訟，本院判決如下：
    主  文
一、原告之訴駁回。
二、訴訟費用新台幣300元由原告負擔。
    事實及理由
壹、程序方面：原告不服被告所為道路交通管理處罰條例第 8條
    的裁決而提起撤銷訴訟，依行政訴訟法第237條之1，應適用
    交通裁決事件訴訟程序。本件因卷證資料已經明確，本院依
    同法第237條之7規定，於是不經言詞辯論，直接裁判。
貳、實體方面：
一、爭訟概要：緣原告林牧賢駕駛車牌號碼0000-00號自用小客
    車（下稱系爭汽車），於民國(下同)110年10月6日10時35分
    ，行經國道3號南向13.7公里處時，因有「汽車行駛高速公
    路未依規定與前車保持安全距離(時速86公里，應保持43公
    尺，實距不足)」之違規行為，經內政部警政署國道公路警
    察局第九公路警察大隊（下稱舉發機關）執勤員警以科學儀
    器採證後認定違規屬實，遂於110年10月26日填製國道警交
    字第000000000號舉發違反道路交通管理事件通知單（下稱
    舉發通知單）逕行舉發，記載應到案日期為110年12月10日
    前，並於110年10月25日入案移送被告。原告嗣於110年10月
    30日向被告提出申訴不服舉發，經被告函請舉發機關查明原
    告陳述情節及違規當時情形後，仍認違規事實明確，被告乃
    依道路交通管理處罰條例第33條第1項第2款及第63條第1項
    （即第63條第1項第1款）等規定，以111年1月3日新北裁催
    字第48-000000000號違反道路交通管理事件裁決書（下稱原
    處分）裁處原告罰鍰新臺幣（下同）3,000元整，並記違規
    點數1點。原告不服原處分，於是提起本件行政撤銷交通裁
    決訴訟。
二、原告起訴主張及聲明：
(一)原告主張要旨：
  1.違規事實：0553-J7自小客車110年10月6日10時35分，於國
    道3號南向13.7公里處，被依未保持行車安全距離(時速86公
    里，應保持43公尺，實距不足）理由逕行舉發。
  2.駕駛人原申訴該路段限速90公里，内線車道理應為超車道，
    應保持最高速限100公里行駛，當日該時車速僅達86公里，
    駕駛人陳述應係車流狀況不佳，被迫縮短距離導致違規，值
    勤員警於申訴後仍回覆該路段車流順暢，違規屬實，舉發並
    無違誤。
　3.經申請調閱違規影片後，影片中當時車流狀況雖屬順暢，但
    前方車輛（第1輛）未保持最高速限龜速行駛，當時情形如
    仍需要求保持至少43公尺安全距離，大概只能停在原地或減
    速，該路段位於南港交流道處，勢必匯入車輛及其他車輛仍
    會變換車道插入自己行駛車道，反而造成更大的交通危險。
　  雖影片中後方未有其他車輛，但本駕駛人並非高速行駛，仍
    保留30-40公尺安全距離，且右方尚有車輛並行，駕駛人已
    於行車中盡力遵守交通法規，需注意匯入及右方車輛、低於
    限速又怕違反速限規定，且已保持駕駛人認知可反應時間的
    安全距離，因前方車輛龜速行駛，如要保持限速又要維持法
    定安全距離，實在兩難。
　4.道路違規舉發本意應是處罰不守規定之行為人，駕駛人並非
    故意不當行駛，故提出訴訟，請求惠予撤銷本違規單裁決事
    件。
(二)聲明：撤銷原處分。
三、被告答辯及聲明：
(一)答辯要旨：
  1.員警職務報告就取締過程以:「…於110年10月6日勤務編排取
    締未保持安全距離、未依規定車道行駛及超速等項目，於10
    時35分以雷射測速距儀槍測得內線車道自小客(0553-J7)行
    車速度時速85公里，在車流狀態正常下，與前車間之車距明
    顯不足且前行車並無急減速、變換車道壓縮本案違規車輛之
    安全距離等行為，依法舉發…。」等語說明，另檢附勤務分
    配表，可認員警舉發行為符合正當法律程序之要求，先予敘
    明。
　2.經查原舉發單位回復函，當時該路段車流順暢，系爭車輛經
    員警以儀器測得之行速為時速86公里，依高速公路及快速公
    路交通管制規則第6條第1項規定，該車應與前車保持43公尺
    之行車安全距離；參考道路交通標誌標線號誌設置規則第18
    2條及交通部高速公路局關於國道標線劃製之相關規定，用
    以劃分各線車道之車道線(即白虛線)其線段長4公尺，間距6
    公尺，一組為10公尺，觀本件採證照片，原告與前車距離約
    2.5組車道線(約25公尺)，顯未達43公尺，且當時員警係經
    由合格檢驗之測距儀器取得實際距離而據此認定未達上開管
    制規定所訂之安全距離，有儀器合格證書可資佐證，是以，
    由此可證原告與前車並未保持安全距離，另有採證影片（採
    證光碟之「0553-J7.mkv」00:00:10~00:00:15）所揭，違規
    事實核可認定，被告據此作成裁罰處分，應無違誤。 
  2.另原告所稱前方車輛龜速行駛，若仍依規定保持43公尺安全
    距離，只能停在原地或減速等語置辯，考量高、快速公路上
    之行車速度高，應保持隨時可以煞停之距離，以應付各種突
    發狀況，來提高自身及其他人行車之安全；至汽車駕駛人如
    行駛該高速公路之內側車道時有不能隨時保持最高限速行駛
    時，自應駛離內側車道，故如因前車龜速行駛致系爭車車輛
    為保持行車距離而不能達最內側車道最低限速之要求，駕駛
    人得變換車道切出內側車道，並非一味追求依限速行駛而忽
    略行車安全距離保持之重要性，是以，原告主張不解其應遵
    守之行政法上義務，原處分應予維持。
  3.再者，原告既為合法領有汽車牌照之人，有汽車車籍查詢資
    料為憑，其對上述規定應知之甚詳，並應確實遵守。是原告
    前揭所述，無非單方所執之詞，委無足取。綜上所述，被告
    依法裁處，應無違誤，原告之訴為無理由。
(二)聲明：原告之訴駁回。
四、爭點：
(一)被告認原告駕駛系爭汽車，於110年10月6日10時35分，行經
    國道3號南向13.7公里處時，有「汽車行駛高速公路未依規
    定與前車保持安全距離(時速86公里，應保持43公尺，實距
    不足)」之違規行為，以原處分裁罰原告，是否合法有據？
(二)原告以其因前方車輛龜速行駛，若要保持安全距離，只能停
    在原地或減速行駛，反將造成更大的危險等情為由，訴請撤
    銷原處分，是否有理可採？
五、本院之判斷：
(一)前提事實：原告駕駛系爭汽車，於110年10月6日10時35分，
    行經國道3號南向13.7公里處時，因有「汽車行駛高速公路
    未依規定與前車保持安全距離(時速86公里，應保持43公尺
    ，實距不足)」之違規行為，經舉發機關執勤員警以科學儀
    器採證後認定違規屬實，遂於110年10月26日製單舉發，記
    載應到案日期為110年12月10日前，並於110年10月25日入案
    移送被告。原告雖於到案期限前之110年10月30日向被告提
    出申訴不服舉發，惟案經被告函請舉發機關查明原告陳述情
    節及違規當時情形後，仍認違規事實明確，為此，被告乃依
    道路交通管理處罰條例第33條第1項第2款及第63條第1項（
    即第63條第1項第1款）等規定，以原處分裁處原告罰鍰3,00
    0元整，並記違規點數1點等情，此有本案舉發通知單暨送達
    資料、違規歷史資料查詢報表、原告110年10月30日之交通
    違規申訴資料、內政部警政署國道公路警察局第九公路警察
    大隊110年12月3日國道警九交字第1109704334號函、測速採
    證照片、財團法人台灣商品檢測驗證中心雷射測速儀檢定合
    格證書、原處分書、舉發機關勤務分配表、舉發員警職務報
    告、系爭汽車車籍查詢、駕駛人基本資料及採證光碟等附卷
    可稽（分見本院卷第83頁暨第87頁、第85頁至第86頁、第91
    頁至第92頁、第93頁至第94頁、第95頁、第97頁、第105頁
    、第113頁至第114頁、第115頁、第117頁、第119頁及第121
    頁），核可認定為真實。
(二)被告認原告駕駛系爭汽車，於110年10月6日10時35分，行經
    國道3號南向13.7公里處時，有「汽車行駛高速公路未依規
    定與前車保持安全距離(時速86公里，應保持43公尺，實距
    不足)」之違規行為，以原處分裁罰原告，核屬合法有據。
  1.應適用之法令：
  ⑴按汽車行駛於高速公路、快速公路或設站管制之道路，不遵
    使用限制、禁止、行車管制及管理事項之管制規則，而有未
    保持安全距離之行為者，處汽車駕駛人3,000元以上6,000元
    以下罰鍰；汽車駕駛人有違反道路交通管理處罰條例第33條
    第1項各款者，除依原條款處罰鍰外，並記違規點數1點，道
    路交通管理處罰條例第33條第1項第2款及第63條第1項第1款
    等規定設有明文。次按汽車在同一車道行駛時，除擬超越前
    車外，後車與前車之間應保持隨時可以煞停之距離，不得任
    意以迫近或其他方式，迫使前車讓道，道路交通安全規則第
    94條第1項亦有明定。再按汽車行駛高速公路及快速公路，
    前後兩車間之行車安全距離，在正常天候狀況下，小型車車
    輛速率之每小時公里數值除以二，單位為公尺，高速公路及
    快速公路交通管制規則第6條第1項第1款另有明文。
  ⑵另按違反道路交通管理事件統一裁罰基準及處理細則第 1條
    規定：「本細則依道路交通管理處罰條例第92條第 4項規定
    訂定之」、第2條第 1項、第2項規定：「處理違反道路交通
    管理事件之程序及統一裁罰基準依本細則之規定辦理。前項
    統一裁罰基準，如附件違反道路交通管理事件統一裁罰基準
    表。」，核上開統一裁罰基準及處理細則之規定，就其立法
    目的及功能，乃為防止處罰機關枉縱或偏頗，依道路交通管
    理處罰條例第92條第 4項所授權交通部會同內政部訂定「違
    反道路交通管理事件統一裁罰基準及處理細則」及其附件「
    違反道路交通管理事件統一裁罰基準表」，用以維持裁罰之
    統一性與全國因違反道路交通管理事件受處罰民眾之公平，
    不因裁決人員不同，而生偏頗，寓有避免各監理機關於相同
    事件恣意為不同裁罰之功能，並非法所不許，於憲法上保障
    人民財產權之意旨並無牴觸（此並有改制前司法院大法官會
    議釋字第511號解釋意旨理由足資參照），並無違反法律保
    留原則。再依本件違規行為時點之違反道路交通管理事件統
    一裁罰基準表記載，小型車駕駛人行駛高、快速公路未依規
    定與前車保持安全距離，於期限內繳納或到案聽候裁決者，
    應處罰鍰3,000元，並記違規點數1點。核此規定，既係基於
    母法之授權而為訂定，且就違反道路交通管理事件統一裁罰
    基準及處理細則附件所示統一裁罰基準表中有關道路交通管
    理處罰條例第33條第1項第2款之裁罰基準內容（基準表就不
    同違規車種，其可能衍生危害交通安全之輕重不同，而區分
    有小型車、大型車等，並就其是否逾越於期限內繳納或到案
    聽候裁決之期限不同，分別裁以不同之罰鍰標準，其衍生交
    通秩序危害，既不相同，分別處以不同之罰鍰，符合相同事
    件相同處理，不同事件不同處理之平等原則。），並未牴觸
    母法，是被告自得依此基準而為裁罰。
  2.經查，依據被告答辯狀所檢附之舉發員警職務報告所載：「
    職警員周文明於110年10月6日勤務編排取締未保持安全距離
    、未依規定車道行駛及超速等項目，於10時35分以雷射測速
    測距儀槍(機器編號TC007122，合格證號MOGB0000000)測得
    內線車道自小客車(0553-J7)行車速度時速86公里，在車流
    狀態正常下，與前車間之車距明顯不足且前行車並無急減速
    、變換車道壓縮本案違規車輛之安全距離等行為，故依據『
    道路交通管理處罰條例第33條第1項2款』之規定舉發。執行
    該勤務採證時，均依規定全程錄影以備查核。」等語(見本
    院卷第115頁)，復觀諸舉發員警使用經財團法人台灣商品檢
    測驗證中心檢定合格之雷射測速照相儀所拍攝之測速採證照
    片所示，可知本件系爭汽車於110年10月6日10時35分38秒許
    ，以車速86公里/小時之行車速度，行經國道3號南向13.7公
    里處時，而從該照片中明顯見該系爭汽車僅與前車保持約2
    組車道線而不足3組車道線之距離（即不足3個間距及3個白
    虛線之相隔距離）等情，此亦有財團法人台灣商品檢測驗證
    中心110年4月21日雷射測速儀檢定合格證書、測速證照片在
    卷可佐分（見本院卷第97頁、第95頁）。而參酌道路交通標
    誌標線號誌設置規則第182條規定：「（第一項）車道線，
    用以劃分各線車道，指示車輛駕駛人循車道行駛。（第二項
    ）本標線為白虛線，線段長四公尺，間距六公尺，線寬一○
    公分。」，可見舉發當時系爭汽車僅與前車保持不到3組車
    道線距即30公尺之安全距離。則該系爭汽車之行車速度為86
    公里/小時，依高速公路及快速公路交通管制規則第6條第1
    項第1款換算其應保持之安全距離為43公尺（86公里/小時÷2
    ＝43【單位：公尺】），準此堪認，原告駕駛系爭汽車，確
    有「汽車行駛高速公路未依規定與前車保持安全距離」之違
    規行為無誤。從而，被告據以原處分 裁罰原告，即屬合法
    有據。
(三)原告以其因前方車輛龜速行駛，若要保持安全距離，只能停
    在原地或減速行駛，反將造成更大的危險等情為由，訴請撤
    銷原處分，乃屬無理難採。
  1.查，原告雖主張其因前方車輛龜速行駛，若要保持安全距離
    ，只能停在原地或減速行駛，反將造成更大的危險等情為由
    ，訴請撤銷原處分。然查 ，依內政部警政署國道公路警察
    局第九公路警察大隊110年12月3日國道警九交字第11097043
    34號函文說明四所記載：「本案由員警架設錄影機全程錄影
    ，並現場查看車道中車輛行進狀況，於確定違規行為後始予
    照相採證。經調閱行進中存證錄影帶，該車於進入違規採證
    畫面即緊跟前車後方，未保持行車安全距離行駛於內側車道
    ，且前方車輛正常行駛，未見其他車輛變換車道插入該車前
    方……」（見本院卷第93頁至第94頁），可知舉發當時在系爭
    汽車之前方，並未有其他車輛變換車道插入該系爭汽車之前
    方，迫使其無法與前車保持適當之安全距離之情事。
　2.況查，縱使舉發當時有如原告起訴所稱系爭汽車之前方車輛
    有行車速度緩慢，然原告系爭汽車在尚未行駛至該慢速車輛
    後方之時，既已見前車在龜速行駛中，則原告理應提早變換
    至其他車道行駛，而非持續往前行駛至該慢車之後方，以致
    生有本案無法保持適當安全距離之違規行為，如此，原告就
    上開違規行為，主觀上縱無故意，亦有過失之可歸責事由自
    明，是以，原告上情主張為訴請撤銷原處分，即屬無理難採
    。
(四)本件判決基礎已臻明確，兩造其餘攻擊防禦方法及訴訟資料
    ，經本院審核後，或與本案爭點無涉，或對於本件判決結果
    不生影響，爰無庸一一再加論述，爰併敘明。
(五)本件第一審裁判費新臺幣300元，應由敗訴之原告負擔，所
    以確定如主文第2項所示。
六、結論：原處分並無違誤，原告訴請撤銷為無理由，應予駁回
    。
中　　華　　民　　國　　111 　年　　5 　　月　　24　　日
                  行政訴訟庭  法  官  楊志勇
上為正本係照原本作成。
如不服本判決，應於判決送達後20日內，向本院提出上訴狀，上
訴狀並應記載上訴理由，表明關於原判決所違背之法令及其具體
內容或依訴訟資料可認為原判決有違背法令之具體事實，並繳納
上訴費新臺幣750元。 其未表明上訴理由者，應於提出上訴後20
日內向本院補提理由書（上訴狀及上訴理由書均須按他造人數附
繕本），如逾期未提出上訴理由書者，本院毋庸再命補正，由本
院逕以裁定駁回上訴。
                              書記官  林楷勳
中　　華　　民　　國　　111 　年　　5 　　月　　24　　日